臺灣高雄地方法院刑事判決　　　　　　　94年度訴字第1959號
公　訴　人　臺灣高雄地方法院檢察署檢察官
被　　　告　乙○○
上列被告因毒品危害防制條例案件，經檢察官提起公訴（94年度
毒偵字第3381號），本院判決如下：
    主  文
乙○○施用第一級毒品，處有期徒刑壹年。
    事  實
一、乙○○有違反麻醉藥品管理條例、肅清煙毒條例、藥事法、
    毒品危害防制條例、竊盜、偽造文書等前科，其於民國90年
    因因偽造文書、藥事法案件，分別經臺灣高等法院高雄分院
    判處有期徒刑3 月、8 月確定，復於91年間因竊盜案件，經
    本院判處有期徒刑10月確定，上開3 案定應執行刑有期徒刑
    1 年7 月，另於91年間因施用第1 級、第2 級毒品案件，經
    本院分別判處有期徒刑9 月、5 月確定，定應執行有期徒刑
    1 年，應於94年5 月22日縮短刑期執行完畢，於93年10月18
    日縮短刑期假釋出監（不構成累犯）：又其於87年間因施用
    毒品案件，經臺灣高雄地方法院檢察署檢察官聲請本院以87
    年度毒聲字第270 號裁定送觀察、勒戒後，認有繼續施用之
    傾向，再聲請本院以87年度毒聲字第920 號裁定令入戒治處
    所施以強制戒治，復因其執行戒治成效良好，經聲請本院以
    87 年 度毒聲字第3676號裁定停止戒治，所餘戒治期間付保
    護管束，惟因保護管束期間違反保護管束情節重大，經聲請
    本院以88年度毒聲字第2138號裁定撤銷停止戒治，於89年11
    月28日強制戒治執行完畢，經臺灣高雄地方法院檢察署檢察
    官於89年12月20日以89年度戒毒偵字第1405號不起訴處分，
    復於91年間因施用毒品案件，經臺灣高雄地方法院檢察署檢
    察官聲請本院以91年度毒聲字第5841號裁定強制戒治，復因
    其執行戒治成效良好，經聲請本院以92年度毒聲字第903 號
    裁定停止戒治，所餘戒治期間付保護管束，於92年3 月5 日
    停止戒治出監，於92年9 月24日強制戒治視為執行完畢，仍
    不知悔改，明知海洛因係毒品危害防制條例第2 條第2 項第
    1 款明定之第1 級毒品，不得持有、施用，竟於強制戒治執
    行完畢釋放後，5 年內復基於施用第1 級毒品海洛因之犯意
    ，於假釋期間中之94年3 月28日下午3 時48分許回溯24小時
    內之某時，施用海洛因1 次，嗣前案假釋保護管束中經臺灣
    高雄地方法院檢察署觀護人通知其於94年3 月28日前去採尿
    ，並於下午3 時48分許採取其尿液送驗後，始悉上情。
二、案經臺灣高雄地方法院檢察署檢察官主動偵查起訴。
    理  由
一、訊據被告矢口否認有施用第1 級毒品海洛因之犯行，辯稱：
    我並未施用海洛因，但因93年12月間腿傷出院後，有多次服
    用家人為我煎煮之中藥療傷，可能因此導致尿液呈嗎啡陽性
    反應，況且我聽說有人因服用中藥致尿液呈嗎啡陽性反應，
    故在此次前去地檢署採尿前，我有自費先至私人檢驗所檢驗
    結果，只有超出標準值一點，檢驗師告訴我應在可容許之誤
    差範圍內，而在地檢署採取之尿液經台灣檢驗科技股份有限
    公司檢驗結果，亦僅有304ng/ml云云。
二、經查：
  (一)臺灣高雄地方法院檢察署觀護人依法執行保護管束人採尿，
    通知被告，於94年3 月28日前去採尿，並於同日下午3 時48
    分許採集尿液後，送請臺灣科技檢驗股份有限公司初步以酵
    素免疫法（EIA）檢 驗，再以氣相層析質譜法（GC/MS）確
    認檢驗結果，呈嗎啡陽性反應等情，此有臺灣檢驗科技股份
    有限公司濫用藥物尿液檢驗報告 (轉碼編號KＺ000000000000
    )及 臺灣高雄地方法院檢察署受保護管束人（被告）尿液檢
    體監管紀錄表各1 紙在卷可憑。再按海洛因施用入人體後水
    解還原成嗎啡，再循嗎啡之代謝方式排出體外，業據行政院
    衛生署藥物食品檢驗局73藥檢壹字第030221 號 函說明綦詳
    ，且依醫學臨床實驗及根據英國藥學會出版Isolation and
    Indenti fica tion of Drugs一書第29 3頁載明：海洛因經
    注射入人體後，在體內迅速水解成6Monoa cety Imorp hine
    ，再緩緩繼續水解成嗎啡，然後再循嗎啡之代謝方式排出，
    同書第431 至432 頁並載有：嗎啡經注射入人體後，約50％
    以上於8 小時內自尿中排出，至24小時排出約90％，但48小
    時後仍有微量可檢出等語。準此，足徵被告應於採尿前即94
    年3 月28日下午3 時48分回溯24小時內之某時，確有施用海
    洛因1 次之犯行，堪可認定。
  (二)被告雖執上開情詞為辯，然查：衛生署公告應符合鴉片類初
    步檢驗閥值為300ng/ml，嗎啡確認檢驗閥值為300ng/ml，始
    可判定「嗎啡陽性」，而被告之尿液初步檢驗呈鴉片陽性反
    應，確認檢驗閥值為304ng/ml等情，此有上開臺灣檢驗科技
    股份有限公司濫用藥物尿液檢驗報告 (轉碼編號KＺ00000000
    0000 )可參，至確認檢驗閥值300ng/ml以上，因個人體質代
    謝、服用劑量及施用毒品之環境等因素致閥值高低不一而定
    ，惟被告之尿液合於衛生署公告判定嗎啡陽性最低標準，臺
    灣檢驗科技股份有限公司因而判定「嗎啡陽性」，自無不當
    ，被告以其尿液之確認檢驗閥值為304ng/ml，比標準值略高
    一點，在可容許誤差範圍內，自不足採。另被告辯稱：其於
    93 年12 月間腿傷出院後，多次服用家人為我煎煮之中藥療
    傷，可能因此導致尿液呈嗎啡陽性反應云云，惟被告於本院
    審理中自承其並非服用合格之中醫師開立之配方（本院94年
    8 月17日審判筆錄），縱被告於本院審理中提出中藥供本院
    調查，亦無從證明被告當時確係服用該中藥，故本院認此部
    分並無調查之必要，併予敘明。
  (三)按海洛因為毒品危害防制條例第2 條第2 項第1 款所明定之
    第1 級毒品。犯毒品危害防制條例第10條施用第1 級毒品之
    罪者，檢察官應聲請法院裁定令被告入勒戒處所觀察、勒戒
    ，經觀察、勒戒後，認有繼續施用毒品傾向者，檢察官應聲
    請法院裁定令入戒治處所強制戒治，強制戒治執行完畢釋放
    後5 年內再犯第10條之罪，檢察官應依法追訴，此觀諸毒品
    危害防制條例第20條第1 項、第2 項、第23條第2 項前段規
    定自明。被告於87年間因施用毒品案件，經臺灣高雄地方法
    院檢察署檢察官聲請本院以87年度毒聲字第270 號裁定送觀
    察、勒戒後，認有繼續施用之傾向，再聲請本院以87年度毒
    聲字第920 號裁定令入戒治處所施以強制戒治，復因其執行
    戒治成效良好，經聲請本院以87年度毒聲字第3676號裁定停
    止戒治，所餘戒治期間付保護管束，惟因保護管束期間違反
    保護管束情節重大，經聲請本院以88年度毒聲字第2138號裁
    定撤銷停止戒治，於89年11月28日強制戒治執行完畢，經臺
    灣高雄地方法院檢察署檢察官於89年12月20日以89年度戒毒
    偵字第1405號不起訴處分，復於91年間因施用毒品案件，經
    臺灣高雄地方法院檢察署檢察官聲請本院以91年度毒聲字第
    5841號裁定強制戒治，復因其執行戒治成效良好，經聲請本
    院以92年度毒聲字第903 號裁定停止戒治，所餘戒治期間付
    保護管束，於92年3 月5 日停止戒治出監，於92年9 月24
    日強制戒治視為執行完畢，此有臺灣高等法院被告前案紀錄
    表1 份附卷可參，其於強制戒治執行完畢5 年內，再犯本件
    施用第1 級毒品海洛因之犯行，揆諸首開說明，本案事證明
    確，被告犯行，至堪認定。
三、次按海洛因為毒品危害防制條例第2 條第2 項第1 款所明定
    之第1 級毒品。核被告所為，係犯同條例第10條第1 項施用
    第1級 毒品罪。被告持有第1 級毒品海洛因後進而施用，持
    有之低度行為各為施用之高度行為所吸收，不另論持有第1
    級毒品之罪。爰審酌被告前因施用毒品，經觀察、勒戒及強
    制戒治，仍未能徹底戒絕毒品，再犯本案施用第1 級毒品犯
    行，顯見其無戒毒悔改之意，惟念其施用施用毒品乃自戕一
    己之身體健康，尚未對他人造成危害，但犯後否認犯行等一
    切情狀，量處如主文所示之刑。
據上論斷，應依刑事訴訟法第299 條第1 項前段，毒品危害防制
條例第10條第1 項，判決如主文。
本案經檢察官甲○○到庭執行職務。
中　　華　　民　　國　　94　　年　　8 　　月　　23　　日
                  鳳山刑事第3庭審判長法　官     張桂美
                                     法  官     莊珮君
                                     法  官     唐中興
以上正本證明與原本無異。
如不服本判決，應於收受送達後10日內向本院提出上訴書狀。
　　　　　　　　　　　　　　　　　　 書記官     陳掌珠
中　　華　　民　　國　　94　　年　　8 　　月　　23　　日
附錄參考法條：
毒品危害防制條例第10條第1項
施用第一級毒品者，處六月以上五年以下有期徒刑。
